【裁判字號】    97,交簡上,170
【裁判日期】    970918
【裁判案由】    公共危險
【裁判全文】
臺灣桃園地方法院刑事判決           97年度交簡上字第170號
上  訴  人  甲○○
即  被  告
上列被告因公共危險案件，經檢察官提起公訴（97年度偵字第
3028 號） ，本院判決如下︰
    主  文
上訴駁回。
    事  實
一、甲○○於民國97年1 月6 日凌晨3 時30分許，在桃園縣中壢
    市○○路之「中壢大飯店」地下室某卡拉OK店內，因飲用啤
    酒約7 瓶後，已達不能安全駕駛動力交通工具之程度，竟仍
    騎乘車號IUZ-350 號機車上路，嗣於當日凌晨5 時28分許，
    行經桃園縣中壢市○○○路與中北路口時，遭警攔檢查獲，
    當場施以酒精濃度測試，測得酒精呼氣濃度達每公升0.82毫
    克，始悉上情。
二、案經桃園縣警察局中壢分局報告臺灣桃園地方法院檢察署檢
    察官偵查後聲請簡易判決處刑。
    理  由
一、訊據被告甲○○對於上揭時間、地點飲酒後不勝酒力而仍騎
    乘機車之事實坦承不諱。按刑法第185 條之3 所規定服用酒
    類，不能安全駕駛動力交通工具而駕駛者，應負刑事責任，
    揆其立法目的本在藉抽象危險犯之犯罪構成要件，以嚇阻酒
    後駕車者對道路交通安全之危害，本不以發生實害為必要，
    至所謂酒醉狀態或是所謂不能安全駕駛之認定，並無一定數
    值可供參考，然只需社會客觀一般評價程度達於對車輛駕駛
    行為失其必要之注意力或判斷力之虞，足生公共危險即可。
    而目前行政警察機關所取締酒後駕車之參考標準，係依法務
    部於八十八年五月十日邀集司法院刑事廳、交通部、行政院
    衛生署、內政部警政署及中央警察大學等機關開會，所為凡
    呼氣酒精濃度逾每公升含零點五五毫克時，即屬不能安全駕
    駛之決議。上開會議決議本身固僅屬檢警取締酒後駕車之參
    考，尚無拘束法院之效力，惟以上開會議決議所採之標準，
    係參考美國、德國及日本等國家所進行之酒精濃度與精神狀
    態之測試實驗，亦即，行為人如飲酒後其吐氣所含酒精成分
    已達每公升0.55毫克或血液濃度達0.11 %以上，肇事率為一
    般正常人之10倍，應認已達「不能安全駕駛」之標準，法務
    部88年5 月18日法88檢字第001669號函定有明文。另依照交
    通部運輸研究所79年年8 月對駕駛人行為之研究（酒醉駕車
    對駕駛行為之分析研究）指出，吐氣每公升酒精含量0.25毫
    克等於血液中酒精濃度（Blood Alcohol Concentration ，
    簡稱BAC） 百分之0.05（亦即每100 毫升血液中含50毫克酒
    精），而(一)BAC 到達百分之0.03至百分之0.05時，對駕駛能
    力之影響為：多數駕駛人心境逐漸變幻不定、視覺與反應靈
    敏性減弱、對速度及距離的判斷力差。對心理行為之影響為
    ：觀察力逐漸欠缺、心情漸趨輕鬆、自信心增加、多話、精
    神狀態處於陶醉感。(二)BAC 到達百分之0.05至百分之0.08時
    ，對駕駛能力之影響為：反應遲鈍：駕駛能力受損、遲而不
    決或決而不行。對心理行為之影響為：情緒鬆散、感情與行
    為趨向誇張、肌肉不協調、精神處於興奮狀態。(三)BAC 到達
    百分之0.08至百分之0.15時，對駕駛能力之影響為：判斷力
    嚴重受到影響、體能與精神協調受損、駕駛之體能困難增加
    。對心理行為之影響為：產生情緒異常現象、步伐不平穩、
    言語不清、反應惡劣、記憶及判斷力受損、精神處於錯亂狀
    態。(四)BAC 超過百分之0.15，對駕駛能力之影響為：視線搖
    晃、駕駛已進入恍惚狀態、判斷及理解遭到扭曲、駕駛不穩
    定。對心理行為之影響為：意識不明、嘔吐、站、走及講話
    困難、責任感喪失、精神處於麻痺狀態。(五)BAC 超過百分之
    0.5 ，對駕駛能力之影響為：無法開車。對心理行為之影響
    為：爛醉如泥、失去知覺可能致死、精神處於昏睡狀態。而
    本件被告之酒精測定值已達呼氣每公升0.71毫克，有酒精測
    定紀錄單附卷可稽，超過每公升0.82毫克之標準，換算BAC
    值為百分之0.164 ，依上開說明，其視線、行動、判斷、理
    解能力等均受到相當程度之影響而減退，且精神處於麻痺狀
    態，由此顯見被告顯已達不能安全駕駛之程度至明，此亦有
    汽車駕駛人酒後生理協調平衡檢測表、刑法第185 條之3 案
    件觀察紀錄表各1 紙附卷可稽。綜述，被告在服用酒類後且
    達不能安全駕駛動力交通工具而駕駛等情至臻明確，犯行已
    堪認定。
二、核被告所為，係犯刑法第185 條之3 之服用酒類不能安全駕
    駛動力交通工具而駕駛罪。原審以被告事證明確，審酌被告
    酒後不能安全駕駛之情形下，仍貿然駕駛車輛上路危及道路
    交通安全，且乏尊重其他用路人生命、財產安全之觀念，並
    衡被告之智識程度、素行、所生危害及犯罪後態度等一切情
    狀，並援引刑法第185 條之3 （原判決論罪法條係刑法第
    185 條之3 無誤，惟論結欄誤載為修正前刑法第185 條之3
    ，應予更正。）、第42條第3 項前段、刑法施行法第1 條之
    1 第1 項（贅引第2 項但書，應予更正），判處被告罰金10
    萬元，如易服勞役以新台幣1000元折算1 日，經核認事用法
    均無違誤，量刑亦屬妥適，應予維持。被告上訴意旨以伊係
    初犯、需負擔家計，無力繳納高額罰金為由，指摘原判決量
    刑過重，為無理由，應予駁回。
據上論斷，應依刑事訴訟法第455 條之1 第1 項、第3 項、第36
8條，判決如主文。
本案經檢察官黃怡菁到庭執行職務
中    華    民    國    97    年    9     月    18    日
                      交通法庭  審判長法  官  謝順輝
                                      法  官  陳振嘉
                                      法  官  曾雨明
以上正本證明與原本無異。
不得上訴。
                                      書記官  施春祝
中    華    民    國    97    年    9     月    18    日
附錄本案論罪科刑法條全文：
中華民國刑法第185條之3：
服用毒品、麻醉藥品、酒類或其他相類之物，不能安全駕駛動力
交通工具而駕駛者，處1 年以下有期徒刑、拘役或科或併科十五
萬元以下罰金。


司法院資訊處製作；財團法人民間司法改革基金會備份。
